臺灣高雄地方法院刑事判決　　　　　　　 96年度易緝字第7號
公　訴　人　臺灣高雄地方法院檢察署檢察官
被　　　告　甲○○○女　54歲.
上列被告因詐欺案件，經檢察官提起公訴（82年度偵字第18127
號），本院判決如下:
    主  文
本件免訴。
    理  由
一、公訴意旨略稱：被告甲○○○明知已無清償之能力竟意圖為
    自己不法之所有，於民國（下同）82年7月15日，持其夫林
    慶福簽發之中國農民銀行三民分行，帳號：20132-7號，票
    號分別為0000000號及0000000號，發票日期各為82年7月31
    日及82年8月2日，面額均為新台幣（下同）5萬元之支票2張
    ，向告訴人乙○○誆稱借款10萬元，告訴人不疑有詐，如數
    支付，詎上開支票屆期提示，均不獲付款，嗣並逃逸無蹤，
    因認被告涉有刑法第339 條第1 項詐欺罪嫌等詞。
二、按案件時效已完成者，應諭知免訴之判決，刑事訴訟法第30
    2條第2款定有明文。
三、次按被告行為後，刑法第80條、第83條關於追訴權時效期間
    、停止之規定，業已於94年2 月2 日修正公布，並於95年7
    月1 日施行。現行刑法第2 條第1 項規定：行為後法律有變
    更者，適用行為時之法律。但行為後之法律有利於行為人者
    ，適用最有利於行為人之法律。因追訴權時效期間之長、短
    ，關係是否行為人受到刑事追訴或處罰，而時效完成者，依
    刑事訴訟法第302 條第2 款規定應諭知免訴判決，而免訴判
    決為實體判決，因此關於追訴時效期間之修正，應屬實體刑
    法法律變更，而有刑法第2 條第1 項規定之適用，合先敘明
    。查修正前刑法第80條規定：追訴權，因左列期間內不行使
    而消滅：一、死刑、無期徒刑或十年以上有期徒刑者，20年
    。二、三年以上十年未滿有期徒刑者，10年。三、一年以上
    三年未滿有期徒刑者，5 年。四、一年未滿有期徒刑者，3
    年。五、拘役或罰金者，1 年。前項期間自犯罪成立之日起
    算。但犯罪行為有連續或繼續之狀態者，自行為終了之日起
    算；修正前刑法第83條規定：追訴權之時效，如依法律之規
    定，偵查、起訴或審判程序，不能開始或繼續時，停止其進
    行。前項時效停止，自停止原因消滅之日起，與停止前已經
    過之期間，一併計算。停止原因繼續存在者，如達於第80條
    第1項 各款所定期間四分之一者，其停止原因消滅；而修正
    後刑法第80條則規定：追訴權，因下列期間內為起訴而消滅
    ：一、犯最重本刑為死刑、無期徒刑或十年以上有期徒刑之
    罪者，30年。二、犯最重本刑為三年以上十年未滿有期徒刑
    者，20年。三、犯最重本刑為一年以上三年未滿有期徒刑者
    ，10 年 。四、犯最重本刑為一年未滿有期徒刑、拘役或罰
    金之罪者，5 年。前項期間自犯罪成立之日起算。但犯罪刑
    為有繼續之狀態者，自行為終了之日起算；修正後刑法第83
    條規定：追訴權之時效，因起訴而停止進行。依法應停止偵
    查或因犯罪行為人逃匿而通緝者，亦同。前項時效之停止進
    行，有下列情形之一者，其停止原因視為消滅：一、諭知公
    訴不受理判決確定、或因程序上理由終結自訴確定者。二、
    審判程序依法律之規定或因被告逃匿而通緝，不能開始或繼
    續，而期期間已達第80條第1 項各款所定期間四分之一者。
    三、依第一項後段規定停止偵查或通緝而其期間已達第80條
    第1 項各款所定期間四分之一者。前二項之時效字停止原因
    消滅之日起，與停止前已經過之期間一併計算。本件被告所
    犯刑法第339 條第1 項之詐欺罪，其法定刑為五年以下有期
    徒刑、拘役或科或併科一千元以下罰金。其追訴權時效期間
    ，依修正前刑法第80條第1 項第2 款規定為10年，而依修正
    前刑法第80 條 第1 項第2 款及第83條規定，其追訴權時效
    如依法律規定，偵查、起訴或審判之程序，不能開始或繼續
    時，停止其進行，其時效之停止，自停止原因消滅之日起與
    停止前已經過之期間，一併計算，停止原因繼續存在之期間
    ，如達於上開10 年 追訴權時效期間四分之一（即2 年6 月
    ）時，其停止原因視為消滅，故依上開修正前行法規定，本
    件追訴權時效加計四分之一停止期間為12年6 月；而依修正
    後刑法第80條第1 項第2 款規定，其追訴權時效為20年，加
    計追訴權之時效，因起訴而停止進行，或依法應停止偵查或
    因犯罪行為人逃匿而通緝者停止進行之期間，停止原因繼續
    存在之期間，如達於上開20年追訴權時效期間四分之一（即
    5 年）時，其停止原因視為消滅，則依修正後刑法第80條第
    1 項第2 款地第83條規定，本件追訴權時效加計四分之一停
    止時間即為25年，經比較新舊法之結果，自以修正前刑法上
    開之規定，對於被告有利，依刑法第2 條第1 項規定，本件
    自應適用被告行為時之上開修正前刑法規定。
四、經查：本件被告上開犯行之追訴權時效期間，應依修正前刑
    法第80條第1項第2款規定為10年，已如前述，而公訴人於82
    年8月20日開始追訴偵查，迄本院於82年12月10日發佈通緝
    日止之期間（計3月又20日，此期間不生時效進行之問題）
    ，再加計因被告通緝，至本案審判程序不能開始，而停止追
    訴全權時效進行持續達上開追訴權時間之四分之一（即2年6
    月），再扣除檢察官於82年9月29日提起公訴迄該案於82年
    11月5日繫屬本院期間（計有1月又6日，此期間發生時效進
    行之效力），被告所犯上開犯行之追訴權時效應至95年3月
    29日完成（82年7月15日+10年+2年6月+3月又20日-1月又6日
    ），惟被告迄今仍未緝獲歸案，其所犯上開侵占案件之追訴
    權自已因時效完成而消滅，揆諸前開說明，本件爰不經言詞
    辯論，逕為免訴之諭知。
據上論斷，應依刑事訴訟法第302第2款、第307條判決如主文。
中　　華　　民　　國　　96　　年　　4 　　月　　13　　日
                  刑事第七庭    審判長法　官  李淑惠
                                      法  官  蔡川富
                                      法  官  林俊寬
以上正本證明與原本無異。
如不服本判決，應於收受送達後10日內向本院提出上訴書狀。
中　　華　　民　　國　　96　　年　　4 　　月　　14　　日
                                      書記官  林香如
